臺灣彰化地方法院刑事判決　　　　　　　　　　　　　九十一年度交訴字第九三號
　　公　訴　人　臺灣彰化地方法院檢察署檢察官
　　被　　　告　甲○○
右列被告因公共危險等案件，經檢察官提起公訴（九十年度偵字第三六四五號、九十
一年度偵字第六０四號），本院判決如左：
    主      文
甲○○駕駛動力交通工具肇事，致人受傷而逃逸，處有期徒刑拾月。
其餘被訴過失傷害部分公訴不受理。
    事      實
一、甲○○於民國九十年五月十九日二十三時二十五分許，駕駛ＥＰ—九八八Ο號自
    用小客車，沿彰化縣鹿港鎮○○路之內側車道由東往西方向行駛，行經彰化縣鹿
    港鎮○○路六一Ο巷口前時，其本應注意汽車在雙向四線道行駛時，變換車道時
    ，應讓直行車先行，並注意安全距離，且依當時亦無不能注意之情事，竟疏未注
    意在其右後方外側車道與其同向由乙○○（原名丙○○）騎駛之ＭＰＦ—Ο八二
    號重型機車已駛至，仍貿然變換車道至外側車道，致同有過失未注意車前狀況之
    乙○○煞避不及，自後撞及甲○○所駕自小客車右後側而倒地，乙○○因而受有
    頭部外傷及顏面多處裂傷擦傷等傷害（過失傷害部分業據告訴人撤回告訴，另為
    不受理判決）。詎甲○○明知已肇事致人受傷，竟未下車查看，仍駕車駛離現場
    逃逸，嗣於同日二十三時三十分許，始於事故現場後之彰化縣警察局鹿港分局和
    興派出所前為警循線攔獲。
二、案經彰化縣警察局鹿港分局報請及被害人乙○○訴請臺灣彰化地方法院檢察署檢
    察官偵查起訴。
    理      由
壹、有罪部分：
一、訊據被告甲○○矢口否認有何前揭犯行，辯稱：當天是晚上十一時許，又下雨，
    雖有聽到車後有碰撞聲，有回頭看，未見有何異狀，並不知發生事故，才不予理
    會繼續前行云云。經查：被告所駕駛之車輛於為警查獲時，其車輛之右後尾燈及
    右後保險桿破裂，且行李箱半掀起來之事實，業據證人即查獲警員張金憲在偵查
    中證述綦詳（見偵字第三六四五號卷第四二頁背面），並有警方於九十年五月二
    十日所照之車損照片八張附卷可稽（見偵字第三六四五號卷第十三至十六頁）。
    復查，經警採取被告甲○○所駕上開車輛及告訴人乙○○所騎機車上之烤漆痕比
    對結果，採自甲○○車輛右後保險桿上沾附之紅色漆及紅色漆屑與採自乙○○機
    車斜板之紅色標準漆，經以掃瞄式電子顯微鏡／Χ射線能譜分析法、紅外線光譜
    分析法、熱裂解氣相層析質譜分析法分析結果，成份相同，應屬相似，有內政部
    警政署刑事警察局九十年八月一日刑鑑字第七五四三Ο號鑑驗通知書一紙附卷可
    稽（見偵字第三六四五號卷第六三至六五頁），足證被告甲○○所駕駛之上開車
    輛與乙○○所騎之機車確有相撞。次查，依前揭警方所攝之車損照片觀之，被告
    甲○○所駕車輛之右後方保險桿有一自右向左呈四十五度角之凹陷，參之道路交
    通事故調查報告表之現場圖所示，兩車撞擊之散落物係落在外側車道靠近路邊及
    路面以外之地方，且告訴人乙○○所騎之機車亦係倒在外側車道上，足見二車撞
    擊之位置係在外側車道，且係被告甲○○所駕車輛由內側車道往外側車道行進時
    被撞，其右後側保險桿始會呈自右向左之四十五度凹陷方是，是被告甲○○所辯
    伊係行駛於內側車道，並未變換車道云云，尚屬無據，不足採信。且本件經檢察
    官送台灣省彰化縣區車輛行車事故鑑定委員會、台灣省車輛行車事故覆議鑑定委
    員會鑑定結果，亦認甲○○車輛貿然變換車道不當，為肇事主因，有該二委員會
    之鑑定意見書各一份附卷可稽（見偵字第三六四五號卷第四六、四七、四八、六
    六頁）。再查，依前揭證人張金憲所證及車損照片所示，被告車輛之行李箱已半
    掀，且有凹陷，其撞擊力之大，駕駛之人應有所感覺方是，且被告甲○○與現場
    車禍處理之警員李孟宗談話時，亦供述其有感覺有輛機車從後面撞擊到我右後方
    保險桿及右後方向燈等語，有交通事故談話紀錄表一紙附卷可稽（見偵字第三六
    四五號卷第十一頁），於警詢及偵審中均坦承有聽到撞擊聲，足證被告甲○○已
    明知其有肇事之情事，且車禍必致死傷之情亦為常人所知，詎其未下車查看仍繼
    續前行，其有肇事逃逸之故意，亦可認定。此外告訴人受有頭部外傷及顏面多處
    裂傷擦傷等傷害，復有財團法人彰化基督教醫院診斷書影本一份附卷可稽（見九
    十年度他字第一五七六號卷第六頁），本件事證明確，其駕駛動力交通工具肇事
    ，致人受傷而逃逸犯行已堪認定。
二、核被告甲○○所為，係犯刑法第一百八十五條之四駕駛交通工具肇事逃逸罪。爰
    審酌被告被告駕駛動力交通工具肇事，致人受重傷後，又逃逸，其罪責，誠不能
    視為輕微，應量以相當刑度，並付執行，不宜輕縱，用彰社會正義，方符公允，
    及被告素行、行為所生之危害、肇事之情節、過失程度、犯罪後之態度等一切情
    狀，量處如主文所示之刑。
貳、公訴不受理部分：
一、按告訴乃論之罪，告訴人於第一審辯論終結前得撤回其告訴，又告訴經撤回者，
    應諭知不受理之判決，刑事訴訟法第二百三十八條第一項、第三百零三條第三款
    定有明文。
二、公訴意旨以被告於上開時、地，本應注意汽車在雙向四線道行駛時，變換車道時
    ，應讓直行車先行，並注意安全距離，且依當時亦無不能注意之情事，竟疏未注
    意在其右後方外側車道與其同向由告訴人乙○○騎駛之ＭＰＦ—Ο八二號重型機
    車已駛至，仍貿然變換車道至外側車道，致同有過失未注意車前狀況之告訴人乙
    ○○煞避不及，自後撞及被告所駕自小客車右後側而倒地，告訴人乙○○因而受
    有頭部外傷及顏面多處裂傷擦傷等傷害，因認被告涉犯刑法第二百八十四條第一
    項之過失傷害罪嫌。
三、本件告訴人乙○○告訴被告過失傷害一案，起訴書認係犯刑法第二百八十四條第
    一項之過失傷害罪嫌，依同法第二百八十七條前段之規定，須告訴乃論。茲據告
    訴人乙○○具狀撤回其告訴，有該撤回告訴聲請狀在卷可稽，揆諸首開說明，爰
    不經言詞辯論，逕為諭知不受理之判決。
據上論斷，應依刑事訴訟法第二百九十九條第一項、第三百零三條第三款，刑法第一
百八十五條之四，判決如主文。
本案經檢察官林依成到庭執行職務。
中      華      民      國    九十一    年      八      月    二十二    日
                                臺灣彰化地方法院交通法庭
                                  法      官  李  水  源
右正本證明與原本無異。
如不服本判決，應於判決送達後十日內向本院提出上訴狀( 須附繕本 )。
告訴人或被害人對於判決如有不服具備理由請求檢察官上訴者，其上訴期間之計算係
以檢察官收受判決正本之日期為準。
                                  法院書記官  廖  建  興
中      華      民      國    九十一    年      八      月     三十     日
附錄本案論罪科刑法條全文
中華民國刑法第一百八十五條之四
駕駛動力交通工具肇事，致人死傷而逃逸者，處六月以上五年以下有期徒
刑。
